臺灣桃園地方法院交通事件裁定　　　　 95年度交聲字第585號
原處分機關　交通部公路總局新竹區監理所桃園監理站
異　議　人
即受處分人　丙○
上列異議人即受處分人因違反道路交通管理處罰條例案件，不服
原處分機關於中華民國95年10月27日所為之裁決處分（裁決書案
號：桃監裁罰字第裁52-Z00000000號），聲明異議，本院裁定如
下：
    主  文
異議駁回。
    理  由
一、原處分意旨略以：異議人即受處分人丙○因駕駛車號JX-591
    6 號之自用小客車，於民國95年8 月17日晚間7 時5 分許，
    行經高速公路國道一號北上131 公里處，為內政部警政署國
    道公路警察局第二警察隊造橋分隊警員查獲「1.限速100 公
    里，雷測槍測定行速為117 公里，超速17公里（測距280.2M
    ）；2.不服稽查」之違規事實，填掣公警局交字第Z0000000
    0 號之舉發違反道路交通管理事件通知單1 紙，依道路交通
    管理處罰條例第33條第1 項第1 款及第60條第2 項第1 款（
    舉發通知單上誤載為第60條第1 項第1 款）之規定舉發駕駛
    人即異議人，移送原處分機關處理。就上開異議人違規之事
    實，原處分機關依違反道路交通管理處罰條例第33條第1 項
    第1 款、第60條第2 項第1 款規定裁處「一、汽車行駛高速
    公路速度超過規定最高速限（未滿20公里）；二、不服從交
    通勤務警察或依法令執行交通指揮、稽查任務人員之指揮」
    之違規事實，填掣桃監裁罰字第裁52-Z00000000號裁決書，
    處罰異議人新臺幣（下同）3,900 元整，並依同條例第63條
    第1 項記違規點數共2 點等語。
二、聲明異議意旨略以：
（一）請裁罰單位提出超速證明：裁罰單位應提出聲明人超速之
      證明文件或照片，方能認定確有違規事實，唯迄今並未見
      相關書面資料，自難令人信服。
（二）聲請人於駕車當日一直保持時速100 公里以內，當時前後
      左右皆有來車，大家車速保持一致，既然一致，是否全部
      車輛皆為超速？且當時還有其他車輛超越本車，難不成是
      因為抓不到其他車輛而選擇守法的本車為犧牲品？
（三）當時並未看到測速器之偵測數值，怎知是否有無違規之情
      事，是由哪一輛車違規？
三、按汽車行駛於高速公路，行車速度超過規定之最高速限，處
    汽車駕駛人新臺幣3,000元以上6,000元以下罰鍰，並記違規
    點數 1點；又汽車駕駛人，不服從交通勤務警察或依法令執
    行交通指揮、稽查任務人員之指揮或稽查，處900 元以上1,
    800 元以下罰鍰，並予記違規點數1 點，道路交通管理處罰
    條例第33條第1 項第1 款、第60條第2 項第1 款、第63條第
    1 項第1款 分別定有明文。
四、異議人固坦承於95年8 月17日晚間7 時5 分許，駕駛車號JX
    -5916 號自用小客車，行經高速公路國道一號北上131 公里
    處，惟否認有超速行駛，並以上開情詞置辯，經查：
（一）證人甲○○即當天負責測速照相之警員於本院審理時具結
      證稱：本件異議人違規行為係由伊與同事乙○共同舉發，
      當時渠等係在國道一號高速公路北上131 公里處執行定點
      勤務，渠等是用紅外線雷射槍測速器測速，該測速器不會
      因晚上使用而有誤差，當時伊係站在車外測速，當時車流
      量不大，渠等測速槍是單一目標鎖定異議人的車子，所以
      非常確定是異議人的車子違規，在違規地點時，只有異議
      人一部車，並非前後左右都有車輛，所以可以確定就是異
      議人的車子，且渠等攔停時，異議人沒有馬上停下，而是
      由外線切到中間車道加速逃逸，渠等巡邏車鳴警笛尾隨上
      去，並以指揮棒示意異議人停車，經三次攔停車，直到北
      上127.7 公里處，異議人才停車，該測速器沒有照相功能
      ，且無法列印測速值，惟當場有提示給異議人看，該測速
      器有檢驗合格，有檢驗報告為據等語（見本院96年1 月25
      日訊問筆錄第3 頁至第4 頁、第6 頁至第7 頁）。
（二）證人乙○於本院審理時亦結證稱：當時伊看到雷射槍之測
      速值為時速117 公里，且雷射槍測到違規車輛時的距離為
      280 公尺，因此伊在舉發違反道路交通管理事件通知單上
      記載測距280 公尺，但測距時，渠等與異議人車輛之間，
      並無其他車輛等語（見本院上開訊問筆錄第5 頁至第6 頁
      ）。
（三）按交通警員掣單舉發違反道路交通管理處罰條例所列之違
      規事實，本質上為行政處分，係公務員基於職務上權力，
      依法就特定之具體事件所為具有公法上效果之單方行政行
      為，基於公務員為公法上行為具有公信力之原則，該行政
      處分當可被推定為真正，其據以依法處分之事實認定亦為
      真正無誤，本此公信原則，乃立法者賦予行政機關制定違
      反道路交通管理事件統一裁罰基準及處理細則，使勤務警
      員得當機處分，以達其維護交通秩序、安全之行政目的。
      反之，若謂公務員一切行政行為均需預留證據以證其實，
      則國家行政勢必窒礙難行。據此，刑事訴訟法就犯罪證據
      有關之規定中，與屬行政秩序罰之交通違規裁罰本質不合
      之部分，自不在準用之列。法院若查無證據足資證明警員
      有捏造事實違法取締之情事，則執勤警員本其維護交通秩
      序、安全職責所為之舉發，自應受到合法、正確之推定。
      觀諸證人甲○○、乙○之證述互核相符，且渠等與異議人
      間並無宿怨、糾紛，是證人甲○○、乙○，並無誣指構陷
      異議人之必要；此外，依證人甲○○、乙○提出舉發當時
      之錄音光碟及譯文，證人甲○○、乙○於舉發異議人違規
      時，與異議人所為之對話陳述，核與證人甲○○、乙○於
      本院上開調查時所為之證述內容，亦屬相符，且異議人亦
      坦承經證人甲○○、乙○攔停後，與證人甲○○、乙○之
      對話如錄音光碟之譯文所示，是應認證人甲○○、乙○於
      本院上開證述，係符事實，堪以採信。
（四）按取締交通違規旨在維護高速公路行車安全及要求用路人
      共同遵守行車秩序，此為交通警察之職責所在。而於取締
      違規超速時，所使用之雷射測速槍係以雷射光束瞄準同時
      於車道行駛車輛中之單一目標車進行偵測，偵測時不受其
      他車道上行駛中之車輛干擾及當時道路車流量之影響，又
      雷射測速原理是以雷射光先後發射與接收後，通過高速運
      算計算時間與距離，況且雷射槍測速器係以雷射光速瞄準
      受測目標車進行偵測，不受其他車輛干擾，只能鎖定一個
      測速目標，確認違規車輛不會有錯誤，偵測時間僅需0.3
      秒，而且不需要校正；此外，雷射測速儀器在從國外進口
      至國內交通警察使用之前，在先進國家早已使用多年，此
      種雷射技術與概念，早在美國登陸月球時即使用為計算精
      密登陸距離，因此較簡單的交通違規雷射測速，其精確度
      更無庸置疑【參照臺灣高等法院法官施俊堯所著「警察雷
      射測速證據（上）」，日新半年刊第3 期第35頁、第36頁
      ，93年8 月內政部警政署編印】。經查，證人甲○○、乙
      ○所持用之手提式雷射槍測速器，乃國外先進科學儀器，
      並經檢驗校正可正常操作使用，且該儀器亦通過安全檢驗
      ，距離精度及速度測定皆符合所有出廠規格等情，有台灣
      光學有限公司檢驗報告、志伸股份有限公司於95年3 月24
      日志字第06BA152 號函關於雷射測速器維保事宜及檢驗證
      明等資料各1 份在卷可考，是可認本件舉發警員所使用雷
      射槍測速器之準確度，應係值得信賴。
（五）證人甲○○、乙○於舉發異議人違規當時，已將雷射測速
      槍所測得而顯示在螢幕上之行車速度、距離等資料提示予
      異議人觀看，其執勤程序並無任何顯然之瑕疵可指，且警
      員手持雷射測速槍取締超速違規係採定點、單向測速，當
      車輛行駛超速時雷射槍測速器即予鎖定並顯示與被測者之
      距離，雷射槍測速器係利用紅外線單點測速，不受其他車
      輛干擾，是不致有誤判或誤攔之情事，業如前述。爰此，
      異議人確於上開時地行車超速違規之情節為警攔停舉發，
      惟雖未配有拍照功能，未能提供違規之採證照片，然本案
      違規行為既係屬實，警員予以舉發，於法並無不合，且異
      議人在高速公路國道一號北上131 公里處，因超速經警攔
      停時，異議人沒有馬上停下而是加速逃逸，嗣經警以巡邏
      車鳴警笛尾隨追上，並以指揮棒示意異議人停車，經三次
      攔停車，直到北上127.7 公里處，異議人才停車，此經異
      議人供承在卷，是異議人不服從交通勤務警察之稽查甚為
      明顯，原處分機關裁處異議人罰鍰900 元，並記違規點數
      1 點，亦屬有據。
（六）末按行政行為，非有正當理由，不得為差別待遇，行政程
      序法第六條定有明文，此即行政法上之平等原則。然行政
      機關若怠於行使權限，致使人民因個案違法狀態未排除而
      獲得利益時，該利益並非法律所應保護之利益，因此其他
      人民不能要求行政機關比照該違法案例授予利益，亦即人
      民不得主張「不法之平等」（最高行政法院92年度判字第
      275 號判決可資參照）。蓋行政權必須受到法律之拘束，
      因此明確違反法律之事務，本身即無受到法律保障之價值
      。基於不法者不得主張平等權之原則，異議人以舉發警員
      未取締其他違規者為由，主張本件裁決違法云云，洵屬無
      據。
五、綜上所述，異議人既確於舉發時、地行經舉發地點，為警依
    雷射槍測速方法測得超速違規事實，該項測速方法經研究認
    為準確無訛，是本件事證已臻明確，異議人違規事實堪以認
    定，縱雷射槍測速方式並無舉發照片可佐，對本案亦不生影
    響。從而，原處分機關依道路交通管理處罰條例第33條第1
    項第1 款、第60條第2 項第1 款、第63條第1 項第1 款之規
    定，分別裁處罰鍰3,000 元及900 元，並各記違規點數1 點
    ，並無違誤，異議人指摘原處分不當，為無理由，異議應予
    駁回。
據上論斷，應依道路交通管理處罰條例第87條第2 項、道路交通
案件處理辦法第19條，裁定如主文。
中　　華　　民　　國　　96　　年　　8 　　月　　30　　日
                  交通法庭    法　官　陳心婷
以上正本證明與原本無異。
如不服本裁定，應於裁定送達後5 日內向本院提出抗告狀。
　　　　　　　　　　　　　　　書記官　陳青瑜
中　　華　　民　　國　　96　　年　　8 　　月　　31　　日
